【裁判字號】    89,台上,1547
【裁判日期】    890323
【裁判案由】    違反稅捐稽徵法等罪
【裁判全文】
最高法院刑事判決                            八十九年度台上字第一五四七號
    上訴人  台灣高等法院檢察署檢察官
    被  告  甲○○
右上訴人因被告違反稅捐稽徵法等罪案件，不服台灣高等法院中華民國八十六年十二
月二十三日第二審判決（八十六年度上訴字第四二六二號，起訴案號：台灣台北地方
法院檢察署八十五年度偵緝字第六七九號、八十五年度偵字第二○三二三、二六八二
八號），提起上訴，本院判決如左：
    主  文
原判決撤銷，發回台灣高等法院。
    理  由
本件原判決以公訴意旨略稱：被告甲○○明知高武義、高鄭美智、蔡太助、蔡春美、
李學宗等人，均未曾受僱於全球保險代理人股份有限公司（下稱全球公司，設台北市
○○○路四段一六二號四樓五室）、勁達營造有限公司（下稱勁達公司，設台北縣永
和市○○路一號五樓之二），竟基於概括之犯意，於民國八十二年間，利用為高武義
等人辦理阿里山旅遊入山證繳交身分證影本之機會，偽刻高武義等人之印章後，即先
後在全球公司內，提供高武義、高鄭美智、李學宗之身分證影本予不知情之全球公司
負責人羅許緞，或將高武義、高鄭美智、蔡太助、蔡春美等人之身分證影本，以不詳
之價格販售予具犯意聯絡之林海清（另經原審判處有期徒刑二年八月在案），由林海
清持交不知情之勁達公司負責人王伯煌，據以製作扣繳憑單，藉以逃漏稅捐，足以生
損害於高武義等人及稅捐機關對於稅籍之管理。因認被告甲○○涉有刑法第二百十六
條、第二百十五條，稅捐稽徵法第四十一條之罪嫌云云。經審理結果，不能證明被告
犯罪，因而維持第一審諭知被告無罪之判決，駁回檢察官在第二審之上訴，固非無見
。
惟查：(一)、原判決理由以被告將高武義、高鄭美智、蔡太助、蔡春美四人之身分證影
本賣予林海清之事實，業據證人林海清證述明確，並當庭指認無誤，自堪認定屬實。
被告否認將高武義等之身分證影本交付林海清，固無足採。惟林海清嗣將該等身分證
影本交予彭榮錦，再由彭榮錦轉交王伯煌，供作勁達公司製作工資表，用以報稅之用
，……其轉交流向何人﹖被告並未參與，亦未獲告知，自無從知悉供作何種用途，且
被告與彭榮錦、王伯煌等人均不認識，就勁達公司製作工資表、扣繳憑單等持以報稅
，並不知情，實難令其負法律責任云云。然稽之卷內資料，證人林海清除上述之所證
外，尚證述：「真的，我確實認識甲○○，高武義、高鄭美智、蔡太助、蔡春美、葉
淑珠這些人的（身分證）影本，都是他拿給我去報所得稅，向我收費多少不記得，他
知道我要拿去報稅，我拿去二家，一個是勁達，……。」（見八十五年度偵字第二○
三二三號卷第六頁）於原審調查時，再訊以甲○○將高武義等人身分證影本交給你，
你付其多少代價﹖答：「他告訴我有經當事人同意，我一張給他新台幣八百元，因我
當時在勁達任工頭，要報稅欠人頭，我便說有沒有人能讓我報稅，他共拿六、七張左
右給我，連他自己也在內。」（見原審卷第三十八頁）證人林海清上述所證，如果無
訛，能否認被告不知其交付高武義等之身分證影本予林海清係供報稅之用，非無審酌
之餘地。原判決置證人林海清上述之所證於不顧，遽為被告有利之判斷，不免速斷。
(二)、證人即全球公司之承辦人羅廣才於偵查中及一、二審調查時一再證述交付高武義
、高鄭美智、李學宗之身分證影本供全球公司報繳稅捐者，並非本件被告甲○○，並
提出一自稱「甲○○」者之身分證影本為證（見八十五年度偵緝字第六七九號卷第三
十四、三十六頁背面、一審卷第二十五頁、原審卷第三十八頁背面及第五十六頁背面
）。而卷附之該「甲○○」身分證影本，其上照片與本件被告甲○○於一審審理時提
出之照片及殘障手冊影本內之照片並不相符（見一審卷第三十六頁）。該自稱「甲○
○」者所持之身分證影本既已換貼照片，且記載（北市）年９月日補發，則被告
之身分證究有無遺失，而於上開時間請領補發，補發後再遺失。此攸關證人林海清所
證被告除交付高武義等人之身分證影本外，尚交付其本人之身分證影本；及被告所辯
其收受之高武義等身分證影本連同其本人之身分證，均因搬家時遺失云云，是否屬實
，自有調查審明之必要，原審未為必要之調查，遽予判決，難謂無證據調查未盡之違
法。以上或為檢察官上訴意旨所指摘，或為本院得依職權調查之事項，應認原判決有
撤銷發回更審之原因。
據上論結，應依刑事訴訟法第三百九十七條、第四百零一條，判決如主文。
中      華      民      國    八十九    年      三      月    二十三    日
                              最高法院刑事第三庭
                                  審判長法官  陳  錫  奎
                                        法官  洪  清  江
                                        法官  吳  昆  仁
                                        法官  李  伯  道
                                        法官  陳  世  雄
      右正本證明與原本無異
                                              書  記  官
中      華      民      國    八十九    年      三      月    二十八    日


司法院資訊處製作；財團法人民間司法改革基金會備份。
